【裁判字號】    91,訴,2206
【裁判日期】    920124
【裁判案由】    強盜等
【裁判全文】
臺灣板橋地方法院刑事判決                        九十一年度訴字第二二Ｏ六號
    公  訴  人  臺灣板橋地方法院檢察署檢察官
    被      告  甲○○  男  民.
    選任辯護人  柯士斌  律師
                葉民文  律師
                黃豪志  律師
右列被告因強盜等案件，經檢察官提起公訴（九十一年度偵字第一九三三一號），本
院判決如左：
    主  文
甲○○連續攜帶兇器犯強盜罪，處有期徒刑參年柒月。扣案安全帽壹個、口罩壹個、
螺絲起子貳支、膠帶參條均沒收。
    事  實
甲○○意圖為自己不法所有，基於概括犯意，騎乘車號ＱＯＥ─一一八號輕型機車（
車牌以扣案之黃色膠帶貼蓋），攜帶客觀上足為兇器之螺絲起子二支，戴安全帽及口
罩遮掩臉部，連續為下列犯行：
(一)於九十一年九月三十日凌晨三點五分，持螺絲起子進入台北縣中和市○○路二三一
  號全家便利超商，以螺絲起子抵住店員丙○○之腰際，命令丙○○將錢交出來，以
  此強暴方式，至使丙○○不能抗拒，打開收銀機，由甲○○取走收銀機內新台幣（
  下同）六千元。
(二)於同日凌晨三點二十分，持螺絲起子至台北縣中和市○○路一Ｏ七號連城便利商店
  ，抵住乙○○腰腹部，命令乙○○把錢拿出來，以此強暴方式，至使乙○○不能抗
  拒，交付收銀機內現金一千六百元。
(三)迄於同日凌晨三時五十分，甲○○在臺北縣中和市○○路與板南路口為警循線查獲
  ，並當場扣得其所有之螺絲起子、安全帽及口罩，經偵查起訴。
    理  由
一、本院認定被告有罪之理由：
  (一)證人丙○○到庭結證稱：他進到櫃檯內和我併排站著，用兇器抵住我的腰部，他
    一進來就貼在我身邊抵住我，命令我把錢交出來，他抵住我時，我還不知道他是
    用什麼東西，所以我不敢把東西撥開等語（見九十一年十二月十三日訊問筆錄）
    ，被告甲○○就證人丙○○之證詞部分，辯稱：我站的位置，離被害人有隔一個
    人的寬度，我只把螺絲起子拿給他看，並未抵住他云云，與證人丙○○所述情節
    不符，且被告於警詢中亦自承是用螺絲起子「抵住」被害人腰際等語（見偵卷第
    六頁），況且螺絲起子並非銳利之刀器，按理若被告僅僅秀出螺絲起子給店員看
    ，尚難達到使店員恐懼而打開收銀機，讓被告取走現金之程度，被告於本院調查
    時所辯情節，不足採信。
  (二)證人乙○○到庭結證稱：當時店內只有我一個人，被告進來，拿著東西抵住我，
    我當時不知道他是拿什麼東西，他進來就從背後靠近我，從旁邊以東西抵住我的
    腰部，我原來是站在櫃台的外面，他就抵住我，一起進櫃台內，由我打開收銀機
    ，一千六百元拿給他，我當時很害怕，不敢抵抗，因為我也不知道他是拿什麼東
    西抵住我，我只看到是一個白白的東西，東西很靠近我，但有一點點距離，他對
    我說「把錢拿出來」五個字，沒有說不然要怎樣，我就自動把收銀機內的紙鈔全
    部都給他，其他還有硬幣幾百元，我沒有給，我叫他趕快走，他拿了就走等語（
    見審判筆錄），此部份亦據被告坦承不諱，其自白應與事實相符，而堪採信，此
    外，復有扣案安全帽、口罩、膠帶、螺絲起子、贓物領據、照片等可為佐證，被
    告犯行堪予認定。
  (三)至於被告及辯護人所辯：我左手因為車禍受傷，多次進行手術，關節伸屈不正常
    ，不能緊握物品，所以我用左手持螺絲起子，沒有辦法傷害被害人，並不會造成
    不能抗拒的情況；且我頭部開刀，有精神分裂症狀出現云云。然按被害人於凌晨
    三點多，獨自看顧便利商店，突遭陌生男子以不詳物品抵住腰腹部，命令把錢交
    出來，被害人並不知道被告到底拿什麼物品抵住自己，也不可能知道被告的手是
    否受過傷？有沒有力？更不能期待被害人應該要試著反抗看看，而置自己的生命
    、身體於危險，依客觀情狀，足認被告的強暴行為，已經達到使一般人不能抗拒
    的程度。再者，就被告辯稱精神狀況不佳部分，雖據辯護人提出憂鬱症、頭部外
    傷的診斷證明書，然本院認為被告行為時尚未達精神耗弱之程度，理由如下：
  1.本院調閱財團法人羅許基金會羅東博愛醫院病歷（影本存卷），被告係八十七年
    九月間騎乘機車發生車禍，有左側硬腦膜上出血情形，於同年九月二十日進行開
    顱手術，有記憶力及注意力障礙，另於九十一年七月二十六日就診，主訴「入睡
    困難，淺眠，會在睡前回想以前種種，然後就睡不著，約兩、三年前車禍，頭部
    開過刀，記憶力變差，心情悶悶不快樂，容易生氣，很煩，無力，提不起勁，沒
    運動，覺得自己身體糟，讓家人擔心，很容易忘記事情，睡不著會去找酒喝」等
    等，是雖然被告因為車禍記憶力變差，導致心情不愉快，但尚難認為會影響被告
    判斷是非對錯的能力，而影響刑事責任能力。
  2.況且被告於本院審理時自承，因為看報紙小廣告應徵牛郎，錢被騙光，所以搶便
    利商店，有戴著安全帽跟口罩進入便利商店等語，並依照扣案的膠帶跟證人乙○○證述：「被告搶完之後，我有跟在後面出去，有看到他的機車車牌，是用黃色
    膠帶掩蓋住」，足堪認定被告行搶之前，尚有能力計劃犯行，例如：要將機車車
    牌用黃色不透明膠帶黏貼住，避免被害人記住車牌，而留下犯罪線索；要頭戴安
    全帽、臉戴口罩，以免被便利商店攝影機拍到長相等等，足認其行為時思慮周密
    ，沒有任何稽證顯示被告在行為時，判斷能力、理解能力受到腦部受傷的影響，
    有較普通人之平均程度顯然減退之情形。
二、
  (一)被告甲○○係犯刑法第三百三十條第一項之攜帶兇器強盜罪。被告兩次加重強盜
    犯行，時間緊接，所犯係構成要件相同之罪，顯係基於概括犯意為之，爰依連續
    犯論處（不加重其刑，理由詳如後述）。
  (二)加重強盜罪之法定本刑為七年以上有期徒刑，本院審酌：1.被告年僅二十一歲，
    國中肄業，智識程度不高、2.原擔任大理石搬運助手，需要從事體力勞動，卻因
    九十一年七月三日因右股骨幹骨折住院八天，進行骨移植術（參卷附羅東博愛醫
    院診斷證明書），無法從事粗重工作，因為經濟困頓，鋌而走險，單獨強盜便利
    商店財物之犯罪動機、3.雖然攜帶螺絲起子抵住被害人，但是沒有傷害被害人之
    犯罪手段、4.強盜所得財物只有七千六百元，所得甚微，又犯罪後隨即為警查獲
    ，被害人均領回財物，犯罪所生損害非鉅、5.並無任何犯罪紀錄，素行良好，自
    警詢時起均坦承犯行，犯罪後尚知反省，並非品行惡劣，態度兇殘之人等一切情
    狀，認為犯罪情狀有可憫恕之處，若量處法定最低刑度仍嫌過重，援引刑法第五
    十九條之規定，減輕其刑，從輕量處如主文所示之刑。
  (三)扣案螺絲起子兩支、安全帽一個、口罩一個、膠帶三條，都是被告所有供犯強盜
    罪所用之工具，為被告坦承不諱，均依同法第三十八條第一項第二款宣告沒收。
    至於扣案鐵管一支，被告否認是帶去供強盜之用，復與證人乙○○、丙○○所述
    情節相符，是尚無證據認定該鐵管與本案強盜犯行有關，爰不予沒收。
據上論斷，應依刑事訴訟法第二百九十九條第一項前段，刑法第五十六條前段、第三
百三十條第一項、第五十九條、第三十八條第一項第二款，判決如主文。
本案經檢察官黃柏齡、王志超提起公訴，檢察官魏正杰到庭執行職務。
中      華      民國    九十二    年      一      月    二十四    日
                                          法  官    蕭  一  弘
右正本證明與原本無異。
如不服本判決，應於判決送達後十日內，向本院提出上訴狀。
                                          書記官    郭  玉  芬
中      華      民      國    九十二    年      一      月    二十四    日
附錄法條
第三百二十八條
  意圖為自己或第三人不法之所有，以強暴、脅迫、藥劑、催眠術或他法，
  至使不能抗拒，而取他人之物或使其交付者，為強盜罪，處五年以上有期
  徒刑。
  以前項方法得財產上不法之利益或使第三人得之者，亦同。
  犯強盜罪因而致人於死者，處死刑、無期徒刑或十年以上有期徒刑；致重
  傷者，處無期徒刑或七年以上有期徒刑。
  第一項及第二項之未遂犯罰之。
  預備犯強盜罪者，處一年以下有期徒刑、拘役或三千元以下罰金。
第三百三十條
  犯強盜罪而有第三百二十一條第一項各款情形之一者，處七年以上有期徒
  刑。
  前項之未遂犯罰之。
第三百二十一條
  犯竊盜罪而有左列情形之一者，處六月以上、五年以下有期徒刑：
  一  於夜間侵入住宅或有人居住之建築物、船艦或隱匿其內而犯之者。
  二  毀越門扇、牆垣或其他安全設備而犯之者。
  三  攜帶兇器而犯之者。
  四  結夥三人以上而犯之者。
  五  乘火災、水災或其他災害之際而犯之者。
  六  在車站或埠頭而犯之者。
  前項之未遂犯罰之。


司法院資訊處製作；財團法人民間司法改革基金會備份。
